臺灣屏東地方法院刑事判決　　　　　　　 96年度訴字第763號
公　訴　人　臺灣屏東地方法院檢察署檢察官
被　　　告　甲○○
上列被告因違反毒品危害防制條例案件，經檢察官提起公訴（96
年度毒偵字第1305號、第1540號、第1720號），茲因被告就被訴
事實為有罪之陳述，經告知簡式審判程序意旨，並聽取公訴人及
被告之意見後，本院合議庭裁定由受命法官獨任依簡式審判程序
審理，判決如下：
    主  文
甲○○施用第一級毒品（附表編號一部分），處有期徒刑壹年，
減為有期徒刑陸月；又施用第一級毒品（附表編號二部分），累
犯，處有期徒刑壹年貳月；又施用第一級毒品（附表編號三部分
），累犯，處有期徒刑壹年貳月；應執行有期徒刑貳年捌月。
    事  實
一、甲○○有多次犯罪經判刑確定入監執行之紀錄，最近一次係
    因竊盜案件，經本院94年度簡字第313 號判處有期徒刑6 月
    確定，於民國94年9 月9 日入監執行，並與另案違反毒品危
    害防制條例經本院94年度訴字第898 號判處有期徒刑8 月確
    定之刑，接續執行，於95年7 月12日因縮刑假釋出監，依指
    揮書應於95年11月8 日期滿，嗣經裁定撤銷假釋，於96年1
    月18日入監執行殘刑3 月9 日，於96年4 月27日期滿出監執
    行完畢。
二、又其前因施用毒品而違反毒品危害防制條例，經本院91年度
    毒聲字第1527號裁定令入勒戒處所施予觀察、勒戒，於91年
    12月20日入所執行，嗣因無繼續施用毒品之傾向，於92年1
    月8 日出所執行完畢。
三、詎其經前開觀察勒戒執行完畢後5 年內，仍不知悔悟，先後
    復基於施用第一級毒品海洛因之犯意，分別在前開一所示案
    件殘刑執行前（附表編號一所示部分），及該殘刑執行完畢
    後（附表編號二、三所示部分），按附表所示時間、地點及
    內容，施用第一級毒品海洛因各1 次，嗣依序於96年1 月18
    日晚間6 時許，在其上址住處內；96年7 月8 日上午10時30
    分許，在屏東縣內埔鄉○○村○○○道路旁；96年7 月21日
    下午2 時許，在其上址住處內，3 次為警查獲，經採尿送驗
    結果，均呈嗎啡，即海洛因經人體水解代謝產物陽性反應。
四、案經屏東縣警察局內埔分局報告臺灣屏東地方法院檢察署檢
    察官偵查起訴。
    理  由
一、前揭犯罪事實，業據被告甲○○於本院審理時自白不諱，其
    先後3 次經查獲並採尿各送臺灣檢驗科技股份有限公司、正
    修科技大學超微量研究科技中心以氣相層析質譜儀法（GC／
    MS）等科學方法檢驗結果，均呈嗎啡，即海洛因經人體水解
    代謝產物之陽性反應，有臺灣檢驗科技股份有限公司96年2
    月1 日，編號KＺ000000000000號濫用藥物尿液檢驗報告、正
    修科技大學超微量研究科技中心96年7 月26日，編號R00-00
    00-000號、96年8 月3 日，編號R00-0000-000號檢驗報告在
    卷可按，均為鑑定機關本於專業知識暨以精密儀器測試後所
    得之結論，自可憑信。被告甲○○自白施用海洛因，堪信與
    事實相符。
二、被告甲○○前因施用毒品而違反毒品危害防制條例，經本院
    91年度毒聲字第1527號裁定令入勒戒處所施予觀察、勒戒，
    於91年12月20日入所執行，嗣因無繼續施用毒品之傾向，於
    92年1 月8 日出所執行完畢，有臺灣高等法院被告前案紀錄
    表、臺灣屏東地方法院檢察署刑案資料查註紀錄表、全國施
    用毒品案件紀錄表、受觀察勒戒人毒品及前科紀錄簡列表各
    1 份在卷可按，其經觀察、勒戒執行完畢，5 年內再犯本件
    施用第一級毒品海洛因之犯罪事證已臻明確，應依法論科。
三、按海洛因為毒品危害防制條例第2 條第2 項第1 款規定之第
    一級毒品，除法律另有規定者外，不得持有、施用。核被告
    甲○○所為，係犯毒品危害防制條例第10條第1 項之施用第
    一級毒品罪。其因施用而持有海洛因之低度行為，應為施用
    之高度行為所吸收，不另論罪。又被告甲○○前因竊盜案件
    ，經本院94年度簡字第313 號判處有期徒刑6 月確定，於94
    年9 月9 日入監執行，並與另案違反毒品危害防制條例經本
    院94年度訴字第898 號判處有期徒刑8 月確定之刑，接續執
    行，於95年7 月12日因縮刑假釋出監，依指揮書應於95年11
    月8 日期滿，嗣經裁定撤銷假釋，於96年1 月18日入監執行
    殘刑3 月9 日，於96年4 月27日期滿出監執行完畢，有臺灣
    高等法院被告前案紀錄表及臺灣屏東地方法院檢察署刑案資
    料查註紀錄表各1 份在卷可按，就其附表編號二、三部分所
    示犯行，均為受徒刑之執行完畢，5 年以內因故意而再犯有
    期徒刑以上之罪，應依累犯之規定，加重其刑。又刑罰法規
    所規定各該特定犯罪，除要求具備不法意圖等特別主觀不法
    構成要件要素之特別規定者外，行為人主觀上僅須具備對於
    法條規定各該構成要件之「認識」及「意欲」（即構成要件
    之「知」與「欲」），其主觀不法構成要件即已該當，至於
    其動機或在個案中誘發多次行為之共同主觀意向聯繫（如概
    括、整體犯意等）為何，要非所問，被告甲○○前開3 次施
    用第一級毒品犯行，既均具備完整並可獨立區隔之主、客觀
    不法構成要件，應各自成立並論以數罪而分論併罰之。
四、爰審酌被告甲○○之年齡、品行、智識能力、犯罪手段、行
    為對法益造成侵害之程度，其為59年10月1 日出生、受有國
    中畢業教育程度、現無職業之人，本件犯罪時年36歲，有警
    詢年籍等資料在卷可參，年值青壯，前有多次犯罪經法院判
    刑確定而入監執行之紀錄，除上開構成施用毒品訴追條件及
    累犯之要件，不再重複評價者外，並曾因違反麻醉藥品管理
    條例案件，經臺灣高雄地方法院86年度易字第5970號判處有
    期徒刑3 月確定，於86年12月1 日入監，87年2 月24日因期
    滿出監執行完畢；又因犯贓物罪，經本院90年度易字第1318
    號判處拘役50日確定，於91年3 月31日入監，91年5 月20日
    因期滿出監執行完畢，有臺灣高等法院被告前案紀錄表及臺
    灣屏東地方法院檢察署刑案資料查註紀錄表各1 份在卷可按
    ，素行不良，茲就其施用毒品之犯罪類型，雖有認為僅屬自
    戕行為，並未涉侵害他人法益者，惟姑不論此見與我國現行
    刑事立法除就行為人藉自殘行為達到其他侵害國家、社會法
    益結果之目的，而在相關特別立法如妨害兵役治罪條例等特
    別法中定以處罰之規定外，向不加罰於單純自殘，甚或自殺
    行為所表彰之規範體系價值觀念相左，況毒品危害防制條例
    第10條所規定對施用毒品行為之處罰，其法定刑猶相當，或
    更甚（如施用第一級毒品罪）於刑法中關於故意「傷害他人
    」規定罪責，舉輕明重，足徵其規範保護之法益，原不在該
    「自戕」行為本身所造成行為人個人身體健康之有形侵害。
    蓋民主法治國家之所異於獨裁、集權社會，其國家政策、社
    會發展，均取決於以全體公民個人意志累積形成之群體意志
    ，凡公民不分性別、學歷、職業、貧富、愚智，任由鴻儒碩
    彥至販夫走卒，其個人意志之表現就群體意志決定之形成，
    均屬等值，直接影響國家、社會整體之命運，至關重要，則
    個人基於自主、健全意思所表現之公民意志，不分良窳，均
    應尊重，然若有藉不正手段影響他人或自陷個人健全自主意
    志不能正常形成、表現者，不僅直接侵蝕公民群體意志形成
    之基礎，迫令其他自重慎行大眾均須承受建立在該不健全基
    礎形成之公共政策、社會生活品質之結果，對於國家、社會
    法益及人民全體利益，猶已構成危害，是如投票受賄罪所規
    範者，即在禁止公民匯集個人自主意志以形成群體意志之過
    程受不當影響及控制，即為適例。今毒品除可對個人身體健
    康造成有形傷害外，就人之身體及精神形成高度成癮性及依
    賴性，猶足以抑制個人表現其本於心性能力所為自主意志之
    決定，並進而造成群體意志表現遭不當扭曲之危險，直接影
    響國家、社會之發展，侵害至鉅。被告甲○○因施用毒品，
    除上開因違反麻醉藥品管理條例案件、違反毒品危害防制條
    例案件，前已經法院判刑確定並入監執行，詎經假釋後，旋
    又再犯如附表編號一所示施用毒品犯行，嗣前案殘刑執行完
    畢不數日，隨即再犯如附表編號二、三所示，足徵其守法觀
    念薄弱，堪認已施用毒品成習，積重難返，對其個人身心、
    家庭及國家、社會之危害非輕，並考量其各次犯罪施用毒品
    之情節，及其犯罪經查獲後，尚能坦認犯行，態度尚可等一
    切情狀，量處如主文所示之刑。
五、被告甲○○如附表編號一所示犯行之犯罪時間在96年4 月24
    日以前，所犯為毒品危害防制條例第10條第1 項之罪，合於
    減刑條件，爰依中華民國96年罪犯減刑條例第2 條第1 項第
    3 款、第11條之規定，減其刑期2 分之1 ，並與附表編號二
    、三所示不符減刑規定部分之犯行，定其應執行之刑，以資
    儆懲。
六、未扣案而供被告本件施用海洛因犯罪使用之注射針筒，據被
    告甲○○供稱已於查獲前丟棄而滅失，復無證據可認其尚存
    在，爰不另為沒收之諭知。
據上論斷，依刑事訴訟法第273 條之1 第1 項、第299 條第1 項
前段，毒品危害防制條例第10條第1 項，刑法第11條第1 項、第
47條第1 項、第51條第5 款，中華民國96年罪犯減刑條例第2 條
第1 項第3 款、第7 條、第11條，判決如主文。
本案經檢察官乙○○到庭執行職務
中　　華　　民　　國　　96　　年　　11　　月　　29　　日
                  刑事第二庭  　法　官　陳松檀
以上正本證明與原本無異。
如不服本判決應於收受本判決送達後10日內向本院提出上訴書狀
，其未敘述上訴理由者，並得於提起上訴後10日內向本院補提理
由書狀（均須按他造當事人之人數附繕本）「切勿逕送上級法院
」
中　　華　　民　　國　　96　　年　　11　　月　　29　　日
                              　書記官  林祥玉
附錄本件判決引用之法條：
毒品危害防制條例第10條
施用第一級毒品者，處6 月以上5 年以下有期徒刑。
　【附　表】
┌─┬──────┬──────┬───────────┬──────────┐
│  │  時　　間  │  地　　點  │    犯　罪　行　為    │　  備       註     │
├─┼──────┼──────┼───────────┼──────────┤
│  │96年1 月16日│屏東縣內埔鄉│以皮下注射方式（針筒於│1.適用中華民國96年罪│
│一│下午5 時許  │龍潭村通宵巷│查獲前已經丟棄滅失）施│  犯減刑條例。      │
│  │            │51號其住所內│用第一級毒品海洛因1 次│2.前案殘刑尚未執行。│
├─┼──────┼──────┼───────────┼──────────┤
│  │96年7 月6 日│屏東縣內埔鄉│以皮下注射方式（針筒於│                    │
│二│上午8 時許  │龍潭村通宵巷│查獲前已經丟棄滅失）施│                    │
│  │            │51號其住所內│用第一級毒品海洛因1 次│                    │
├─┼──────┼──────┼───────────┼──────────┤
│  │96年7 月19日│屏東縣內埔鄉│以皮下注射方式（針筒於│                    │
│三│中午12時許  │龍潭村通宵巷│查獲前已經丟棄滅失）施│                    │
│  │            │51號其住所內│用第一級毒品海洛因1 次│                    │
└─┴──────┴──────┴───────────┴──────────┘
